臺灣桃園地方法院刑事判決
110年度訴字第1079號
公  訴  人  臺灣桃園地方檢察署檢察官 
被      告  鍾奇均


            葉俊麟


            黃偉翔


上列被告因傷害等案件，經檢察官提起公訴（109年度少連偵字
第466號），本院判決如下：
    主  文
丁○○成年人與少年共同犯傷害罪，處有期徒刑伍月，如易科罰金
，以新臺幣壹仟元折算壹日。
丙○○成年人與少年共同犯傷害罪，處有期徒刑肆月，如易科罰金
，以新臺幣壹仟元折算壹日。
乙○○共同犯傷害罪，處有期徒刑參月，如易科罰金，以新臺幣壹
仟元折算壹日。
    事  實
丁○○與甲○○前有債務糾紛，經轉介排定於民國109年9月10日9時3
0分至桃園市○○區○○路000號新屋區調解委員會（下稱新屋區調解
委員會）進行調解，丁○○因不滿甲○○遲未還款，竟與丙○○、乙○○
、高○斌（93年5月生，真實姓名年籍詳卷，涉犯本案非行，另由
臺灣苗栗地方法院少年法庭審理）及簡○安（93年6月生，真實姓
名年籍詳卷，涉犯本案非行，另由臺灣苗栗地方法院少年法庭審
理）共同基於妨害自由及傷害之犯意聯絡，由丁○○於109年9月10
日凌晨聯繫丙○○、乙○○、高○斌及簡○安前往苗栗縣頭份市財神撞
球場集合，由丙○○駕駛車牌號碼00-0000號自用小客車搭載乙○○
、高○斌及簡○安先至丁○○位於新竹縣新豐鄉新豐三民一路與榮光
一路口之租屋處，丁○○拿取鋁棒跟木刀交付乙○○、高○斌及簡○安
後，丙○○再搭載乙○○、高○斌及簡○安與丁○○自行駕駛車牌號碼00
-0000號自用小客車前往新屋區調解委員會會合，渠等到達後，
丁○○向丙○○、乙○○、高○斌及簡○安告以不要讓甲○○離開要教訓甲○○等語並提供照片使其等辨識，嗣甲○○步出新屋區調解委員會欲
離開之際，乙○○、高○斌及簡○安上前要求甲○○上車，因甲○○不從
，高○斌則持鋁棒敲打甲○○身體，並強行將甲○○拉上丙○○所駕駛
之上開自用小客車內載往桃園市新屋區三民路2段82巷135弄旁道
路，以此非法手段，剝奪甲○○之行動自由，待抵達後，乙○○、高
○斌及簡○安將甲○○拉下車，分別以鋁棒及木刀毆打甲○○，致甲○○
受有頭部、左手臂、左小腿及左後背腫痛等傷害，嗣丙○○再將乙○○、高○斌及簡○安載往新竹縣新豐鄉某統一超商前接受丁○○招待
飲酒。
    理  由
壹、程序方面：
一、供述證據部分：
    按被告以外之人於審判外之言詞或書面陳述，除法律有規定
    者外，不得作為證據。又被告以外之人於審判外之陳述，雖
    不符合同法第159條之1至第159條之4之規定，但經當事人於
    審判程序同意作為證據，法院審酌該言詞陳述或書面陳述作
    成時之情況，認為適當者，亦得為證據；而當事人、代理人
    或辯護人於法院調查時，知有該等不符合同法第159條之1至
    第159條之4之不得為證據之情形，而未於言詞辯論終結前聲
    明異議者，視為有前項之同意，刑事訴訟法第159條之5定有
    明文。查本判決所引用之被告丁○○、丙○○及乙○○以外之人於
    審判外之陳述，被告3人於本院審理時均表示沒有意見，本
    院審酌上開證據資料製作時之情況，尚無違法不當及證明力
    明顯過低之瑕疵，亦認為以之作為證據應屬適當，依刑事訴
    訟法第159條之5第1項規定，認前揭證據資料有證據能力。
二、非供述證據部分：
    至於卷內所存經本院引用為證據之非供述證據部分，與本件
    待證事實間均具有關連性，且無證據證明係公務員違背法定
    程序所取得，是依刑事訴訟法第158條之4之反面解釋，自有
    證據能力。
貳、實體方面：
一、認定事實之理由及依據：
　　訊據被告丙○○、乙○○對於上開犯行均坦承不諱，而被告丁○○
    固坦承聯繫被告丙○○前往苗栗縣頭份市財神撞球場載人共同
    前往新屋區調解委員會，並提供鋁棒及木刀等情不諱，惟矢
    口否認對於告訴人甲○○有何妨害自由及傷害等犯行，辯稱：
    我只是拜託被告丙○○去載人過來陪同我一起去新屋區調解委
    員會調解，我不清楚那些人的名字，我是怕告訴人調解時會
    有衝突發生，所以才找人陪同我一起去調解，被告丙○○他們
    都不認識告訴人，我會提供武器是我以為被告丙○○要處理別
    的事情，到新屋區調解委員會後續押告訴人及打人是其他人
    的行為，跟我無關云云。經查：
㈠、被告丁○○與告訴人有債務糾紛，經排定於109年9月10日9時30
    分至新屋區調解委員會進行調解，被告丁○○遂聯繫被告丙○○
    於同日凌晨前往苗栗縣頭份市財神撞球場集合，由被告丙○○
    駕駛車牌號碼00-0000號自用小客車搭載被告乙○○、少年高○
    斌及少年簡○安至被告丁○○位於新竹縣新豐鄉新豐三民一路
    與榮光一路口之租屋處，由被告丁○○提供鋁棒及木刀等物放
    置於被告丙○○上開自小客車後，被告丙○○再搭載被告乙○○、
    少年高○斌及少年簡○安與被告丁○○自行駕駛車牌號碼00-000
    0號自用小客車前往新屋區調解委員會會合，嗣告訴人步出
    新屋區調解委員會時，遭少年高○斌持鋁棒毆打，並強拉上
    被告丙○○所駕駛之自用小客車內載往桃園市新屋區三民路2
    段82巷135弄旁道路後，被告乙○○、少年高○斌及少年簡○安
    分別以鋁棒及木刀毆打告訴人，致告訴人受有頭部、左手臂
    、左小腿及左後背腫痛等傷害等情，業據被告丙○○及乙○○坦
    承在卷，被告丁○○亦不否認，核與證人甲○○、高○斌及簡○安
    證述相符（見109年度少連偵字第422號卷第16至18頁、第50
    至51頁、第66至68頁、第78至80頁、第88至90頁、第117至1
    22頁、109年度少連偵字第466號卷第55至56頁、第67至69頁
    、第75至76頁、第85至86頁、第91至92頁、本院訴字卷第58
    至63頁、第110至111頁、第132至138頁、第140至145頁、第
    154頁），復有桃園市新屋區調解委員會調解通知單、桃園
    醫院新屋分院傷害診斷證明書、天生玩家KTV酒店帳單、刑
    案現場照片暨監視器畫面翻拍照片等附卷足參（見109年度
    少連偵字第422號卷第123至第127頁、第135至156頁），是
    此部分事實應堪認定。
㈡、證人即同案被告乙○○於警詢、偵查及審理中證稱：109年9月1
    0日凌晨，被告丁○○用臉書聯繫我去頭份市財神撞球場樓下
    ，我到了後，是被告丙○○開車來載我、少年高○斌及少年簡○
    安去新竹新豐鄉附近找被告丁○○，被告丁○○就拿出2支鋁棒
    及1支木刀給我們，要我們放在被告丙○○的車上，後來被告
    丙○○就再把我、少年高○斌及少年簡○安載到桃園市新屋區跟
    被告丁○○會合，在新屋那邊，被告丁○○給我、少年高○斌及
    少年簡○安看告訴人的照片，說告訴人欠他錢，叫我們3個人
    等告訴人出來後跟著他並修理他，我們後來就把告訴人拉上
    車，被告丙○○將車子開到其他地方，下車後，我們3人就打
    告訴人，打完後，被告丙○○就載我們到新竹的一家7-11，被
    告丁○○已經在那邊等我們並叫我們下車喝酒等語（見109年
    度少連偵字第422號卷第66至68頁、109年度少連偵字第466
    號卷第85至86頁、本院訴字卷第140至145頁）；證人高○斌
    於警詢及偵查中證稱：被告丁○○於109年9月10日用臉書打電
    話給我，要我到聖福宮，到了聖福宮後看到被告乙○○及少年
    簡○安，我們3人就一起去財神撞球場，由被告丙○○載我們3
    人去新竹縣新豐鄉附近找被告丁○○，被告丁○○就拿鋁棒2支
    和木刀1把給我們3人，被告丙○○再將我們3人載去桃園市新
    屋區，到了新屋後，被告丁○○就跟我們說不要讓告訴人跑掉
    ，找機會把告訴人押上被告丙○○的車，要我們修理告訴人，
    後來我們就攔住告訴人要他上車，他不要上車，我就拿鋁棒
    敲他讓他上車，被告丙○○就將車開到某處，停車後，我、少
    年高○斌及少年簡○安就把告訴人拉下車並毆打他，打完後，
    被告丙○○就載我們3人到一間7-11，被告丁○○也有在場，他
    就去買酒請我們喝等語（見109年度少連偵字第422號卷第78
    至80頁、109年度少連偵字第466號卷第92頁）；證人簡○安
    於警詢中證稱：我在109年9月10日那天打電話跟被告丁○○聯
    繫，他要我先到聖福宮集合，我到聖福宮後看到被告乙○○及
    少年高○斌，就跟他們一起又到財神撞球場，被告丙○○開車
    來載我們3人去新竹縣新豐鄉附近找被告丁○○，丁○○就拿了2
    支鋁棒跟1支木刀給我們，後來被告丙○○又把我們3人載到桃
    園市新屋區，被告丁○○就叫我們跟在告訴人後面去打他，我
    們3人就過去攔住告訴人，少年高○斌就拿鋁棒打他要他上車
    ，被告丙○○將車子開到某處，我、少年高○斌及少年簡○安把
    告訴人拉下車並毆打他，後來被告丙○○就把我們3人載到7-1
    1，被告丁○○也在那邊，他就說謝謝我們並請我們喝酒等語
    （見109年度少連偵字第422號卷第88至90頁）。依證人乙○○
    、高○斌及簡○安對於當天由何人聯繫會合、如何前往案發地
    點、至案發地點後聽從何人指示阻止告訴人離去並施以暴力
    、毆打告訴人後前往超商與何人見面等細節，皆已具體說明
    ，且證述內容互核相符，而衡酌被告乙○○、少年高○斌及少
    年簡○安自始坦承本案犯行，並無須就其他共犯參與本案犯
    行情節為虛偽陳述，是證人乙○○、高○斌及簡○安上開證述，
    應堪信為真，可認被告丁○○與被告丙○○、乙○○、少年高○斌
    及少年簡○安等人就上開犯行確有犯意聯絡。
㈢、被告丁○○雖以前詞置辯，惟被告乙○○、少年高○斌及少年簡○
    安前往案發地點對告訴人為妨害自由及傷害之行為，皆係聽
    從被告丁○○指示等情，業經證人乙○○、高○斌及簡○安證述明
    確，且為本院認定如上。衡情本案起因為被告丁○○與告訴人
    間之債務糾紛，被告丙○○、乙○○、高○斌、簡○安與告訴人並
    不認識，遑論有何恩怨嫌隙，倘非被告丁○○指示及提供告訴
    人照片，被告丙○○、乙○○、高○斌及簡○安等人何需專程由苗
    栗北上至桃園對告訴人施以暴力，且亦能當場辨認告訴人而
    為上開犯行；又觀諸被告丁○○所提出與被告丙○○之對話紀錄
    ，被告丙○○傳送「反正那天10號你幫忙我找人支援，我到時
    會叫人把人押走帶走處理」，被告丁○○回以「喔，到時候出
    事可不關我的事，我只是叫你陪同我調解，沒叫你們處理他
    喔，不要又賴在我身上」，被告丙○○續以「欠錢不還還告你
    ，看了就不爽，打他剛好而已」、「記得刪訊息喔」，被告
    丁○○則回「好」等語，而被告丁○○於審理中自陳：依照我跟
    被告丙○○的對話內容，我大概知道被告丙○○有要打告訴人的
    意思等語（見本院訴字卷第155頁），縱使一開始係由被告
    丙○○提出毆打告訴人之事，惟亦可見被告丁○○於案發前即已
    知悉被告丙○○於調解當天欲對告訴人施以暴力之計畫，然被
    告丁○○非但未阻止，甚而積極聯繫友人幫忙詢問調解當日能
    到場支援之人力，並在當日被告丙○○搭載乙○○、高○斌及簡○
    安至租屋處時，提供鋁棒及木刀等武器，足認被告丁○○實已
    與被告丙○○就本案犯行有所謀議，尚難認被告丁○○對於告訴
    人遭傷害及剝奪行動自由之事毫不知悉，是被告丁○○上開辯
    稱為推諉卸責之詞，不足採信。
 ㈣、綜上所述，本件事證明確，業經本院認定及說明如上，被告
    丁○○所辯並不足採，是被告丁○○、丙○○及乙○○之犯行洵堪認
    定，均應依法論科。
二、論罪科刑：
㈠、核被告丁○○、丙○○及乙○○所為，均係犯刑法第277條第1項之
    傷害及同法第302條第1項之以非法方法剝奪他人行動自由罪
    。
㈡、公訴意旨雖認被告丁○○、丙○○及乙○○所為，係犯刑法第304條
    第1項強制罪，惟經本院審理後認定之事實與起訴之犯罪事
    實，基本社會事實同一，且經本院當庭告知當事人使其有充
    分之機會為攻擊防禦，爰依刑事訴訟法第300條規定，變更
    起訴法條。
㈢、被告丁○○、丙○○、乙○○與少年高○斌及少年簡○安就上開妨害
    自由及傷害之犯行，有犯意聯絡及行為分擔，均應論以共同
    正犯。
㈣、被告丁○○、丙○○及乙○○對告訴人所為犯行，係基於同一犯罪
    之目的，並有部分之行為合致，係以一行為觸犯刑法第302
    條第1項以非法方法剝奪他人行動自由罪及同法第277條第1
    項傷害罪二罪，為想像競合犯，應依刑法第55條規定，從一
    重之傷害罪處斷。
㈤、刑之加重
  ⒈被告丁○○前因妨害性自主案件，經臺灣苗栗地方法院104年度
    侵訴字第1號判決有期徒刑6月，上訴後，經臺灣高等法院臺
    中分院以104年度侵上訴字第66號駁回上訴確定，並於105年
    12月17日執行完畢乙節，有刑案資料查註記錄表及臺灣高等
    法院被告前案紀錄表在卷可參。被告丁○○於前開徒刑執行完
    畢後，5年內故意再犯本件有期徒刑以上之罪，固為累犯，
    惟審酌其前案所犯為妨害性自主案件，與本案罪質不同，依
    司法院大法官釋字第775號解釋意旨，認為被告丁○○本件並
    無特別惡性或對刑罰反應力薄弱之情形，故無庸依累犯規定
    加重其刑。
  ⒉按成年人教唆、幫助或利用兒童及少年犯罪或與之共同實施
    犯罪或故意對其犯罪者，加重其刑至2分之1，兒童及少年福
    利與權益保障法第112條第1項前段定有明文。查被告丁○○及
    丙○○於行為時為已滿20歲之成年人，而共犯高○斌及簡○安分
    別為93年5月生及93年6月生，行為時係14歲以上未滿18歲之
    少年，有其等年籍資料在卷可佐。本案共犯高○斌及簡○安在
    本案前即已認識被告丁○○，並由被告丁○○聯繫前往案發地點
    ，另被告丙○○於審理中自陳：我覺得高○斌及簡○安看起來比
    被告乙○○小一、兩歲等語，而被告乙○○於案發時為甫滿18歲
    之人，是可認被告丁○○及被告丙○○當知高○斌及簡○安為未滿
    18歲之少年，應依兒童及少年福利與權益保障法第112條第1
    項前段加重其刑。至被告乙○○為91年5月28日生，為該次犯
    行時尚未成年，並無兒童及少年福利與權益保障法第112條
    第1項前段之適用，自不予以加重，併此敘明。
㈥、爰以行為人之責任為基礎，審酌被告丙○○及被告乙○○與告訴
    人並無恩怨，被告丁○○僅因與告訴人有金錢糾紛，竟不循正
    當法律途徑要求告訴人返還欠款，而與少年高○斌及簡○安共
    同剝奪告訴人之行動自由及施加暴力，致告訴人受有上開傷
    勢，所為應予以非難，又考量被告丙○○及乙○○坦承犯行，被
    告丁○○始終否認犯行，迄今皆未與告訴人達成和解賠償告訴
    人之損失，兼衡被告3人犯罪之動機、目的、手段、參與分
    工程度、告訴人所受傷害等一切情狀，各量處如主文所示之
    刑，並諭知易科罰金之折算標準。
三、沒收：
    未扣案之供被告等人犯罪所用之鋁棒及木刀，非違禁物，價
    值甚微，且無證據證明仍存在，難認就此有宣告沒收之刑法
    上重要性，考量開啟沒收程序之成本及效益，避免日後執行
    過度耗費司法資源，爰依刑法第38條之2第2項之規定不予宣
    告沒收或追徵。
據上論斷，應依刑事訴訟法第299條第1項前段、第300條，判決
如主文。
本案經檢察官吳明嫻提起公訴，檢察官劉倍到庭執行職務。　　
中　　華　　民　　國　　111 　年　　7 　　月　　 1　　日
              刑事第八庭  審判長法  官  許雅婷

                                法  官  徐雍甯

                                法  官　郭書綺
以上正本證明與原本無異。
如不服本判決應於收受判決後20日內向本院提出上訴書狀，並應
敘述具體理由。其未敘述上訴理由者，應於上訴期間屆滿後20日
內向本院補提理由書(均須按他造當事人之人數附繕本)「切勿逕
送上級法院」。 

　　　　　　　　　　　　　　　  書記官　蔡忠晏
中　　華　　民　　國　　111 　年　　7 　　月　　4 　　日
附錄本案論罪法條：
中華民國刑法第277條
傷害人之身體或健康者，處五年以下有期徒刑、拘役或五十萬元
以下罰金。
犯前項之罪，因而致人於死者，處無期徒刑或七年以上有期徒刑
；致重傷者，處三年以上十年以下有期徒刑。

中華民國刑法第302條
私行拘禁或以其他非法方法，剝奪人之行動自由者，處五年以下
有期徒刑、拘役或九千元以下罰金。
因而致人於死者，處無期徒刑或七年以上有期徒刑；致重傷者，
處三年以上十年以下有期徒刑。
第一項之未遂犯罰之。